【裁判字號】    99,抗,53
【裁判日期】    990129
【裁判案由】    聲明異議
【裁判全文】
臺灣高等法院民事裁定                    99年度抗字第53號
抗  告  人  乙○○
代  理  人  鍾明達律師
相  對  人  甲○○
上列當事人間拍賣抵押物強制執行聲明異議事件，抗告人對於中
華民國98年11月25日臺灣桃園地方法院98年度執事聲字第34號裁
定提起抗告，本院裁定如下：
    主      文
抗告駁回。
抗告程序費用由抗告人負擔。
      理    由
一按當事人或利害關係人，對於執行法院強制執行之命令，或對
  於執行法官、書記官、執達員實施強制執行之方法，強制執行
  時應遵守之程序，或其他侵害利益之情事，固得依強制執行法
  第12條第 1項前段規定，於強制執行程序終結前，為聲請或聲
  明異議。惟若債權人或債務人對於分配表所載各債權人之債權
  或分配金額有不同意者，應於分配期日一日前，向執行法院提
  出書狀，聲明異議，異議未依同法第40條、第40條之 1規定終
  結者，為異議之債權人或債務人，得向執行法院對為反對陳述
  之債權人或債務人提起分配表異議之訴，同法第39條第1項、
  第41條第1項前段定有明文。
二本件抗告人於民國96年1月2日持臺灣桃園地方法院（下稱桃園
  地院）95年度拍字第2436號拍賣抵押物裁定為執行名義，連同
  面額新臺幣（下同）224萬元之本票1張，向原法院聲請強制執
  行拍賣相對人所有之不動產。執行期間，相對人就系爭抵押債
  權及另筆抵押債權主張已為部分清償，對抗告人提起確認債權
  超過200萬元部分不存在之訴，經桃園地院96年度訴字第295號
  、臺灣高等法院96年度上字第 994號判決，以上開兩筆抵押債
  權未償本金分別為1,481,050元及655,174元，合計 2,136,224
  元，而駁回相對人之訴確定。原法院於拍賣終結後，因有桃園
  縣政府地方稅務局參與分配，遂製作分配表，定於98年7月1日
  分配，且因相對人具狀陳明上開確定判決之理由已認系爭抵押
  債權餘額為 1,481,050元，聲請原法院按該債權餘額分配（參
  見原法院卷96年度執字第799號卷附相對人98年5月20日陳報暨
  聲請狀），乃將抗告人之抵押債權列為 1,481,050元，受分配
  1,428,330元，不足額52,720元。抗告人於98年6月29日對分配
  表聲明異議，主張其債權為本金224萬元及利息2,067,919元，
  受分配1,428,330元後不足額為 2,879, 589元等語，請求更正
  分配表。原法院命抗告人提起分配表異議之訴，抗告人雖於98
  年7月17日為起訴之證明，然復於98年8月31日具狀陳稱已撤回
  分配表異議之訴，並以原法院於分配表將上開確定判決理由所
  載債權餘額列為抗告人之債權額，其執行分配方法錯誤，侵害
  抗告人之權益為由，依強制執行法第12條規定聲明異議。
三經查，抗告人之執行名義為拍賣抵押物裁定，並無確定判決同
  一之效力，且其主文僅准許拍賣相對人所有之不動產，亦未確
  認抗告人之債權額。抗告人雖提出面額 224萬元之本票，主張
  其債權額為 224萬元及其利息，然其債權額既未據取得執行名
  義，不能遽認無誤；而相對人於強制執行期間曾對抗告人提起
  確認債權不存在之訴，主張已為部分清償，雖經判決敗訴確定
  ，惟確定判決之理由已認系爭抵押債權餘額為 1,481,050元，
  相對人亦據以聲請原法院按該債權餘額分配，原法院因而以該
  債權餘額列為抗告人之債權額，製作分配表。抗告人對分配表
  所列債權金額聲明異議後，原法院不認為其異議為正當，遂命
  抗告人依強制執行法第41條第 1項前段規定提起分配表異議之
  訴，核其程序並無違誤。且本件拍賣所得價款 2,048,000元經
  分配結果，除扣繳土地增值稅 599,612元之外，餘款均由抗告
  人受償（含執行費 20,058元、抵押債權1,428,330元），抗告
  人之受償金額亦未因債權額記載不同而有損害。縱然分配表所
  載債權額及不足額有誤，惟抗告人提起分配表異議之訴後，復
  據撤回，原法院即應依分配表實行分配；抗告人之債權額既尚
  未取得執行名義，如有爭執，應另循訴訟途徑確認之，尚非聲
  明異議程序得解決。原法院司法事務官裁定駁回其異議之聲明
  ，抗告人復提出異議，原裁定再予駁回，並無違誤，抗告意旨
  指摘原裁定不當，聲明廢棄，為無理由，應予駁回。
四據上論結，本件抗告為無理由。依強制執行法第30條之1、 民
  事訴訟法第495條之1第1項、第449條第1項、 第95條、第78條
  ，裁定如主文。
中    華    民    國    99    年    1     月    29    日
                    民事第九庭
                        審判長法  官  黃熙嫣
                              法  官  鄭傑夫
                              法  官  林玲玉
正本係照原本作成。
本裁定除以適用法規顯有錯誤為理由外，不得再抗告。如提起再
抗告，應於收受後10日內委任律師為代理人向本院提出再抗告狀
並繳納再抗告費新台幣１千元。
中    華    民    國    99    年    2     月    2     日
                              書記官  倪淑芳

司法院資訊處製作；財團法人民間司法改革基金會備份。
